臺灣桃園地方法院刑事判決　　　　　　　　　　　　九十三年度交簡上字第六三號
　　上　訴　人　乙○○　男　三.
　　即　被　告
右上訴人因過失傷害案件，不服本院交通法庭九十二年度桃交簡字第一七六九號，九
十三年七月九日第一審判決（聲請簡易判決處刑案號：臺灣桃園地方法院檢察署九十
二年度偵字第一一五一八號），提起上訴，本院管轄之第二審地方法院合議庭判決如
左：
    主  文
上訴駁回。
    事  實
一、乙○○（無不法前科）於民國九十二年五月二十八日晚間，駕駛車牌號碼Ｆ三－
    六０００號自用小客車，沿桃園縣桃園市○○路（為雙向二車道之幹道）由春日
    路往大有路方向行駛，同日二十三時五十分許行經健行路與鹽務路之丁字型交岔
    路口時（該處限速時速五十公里以下，設有閃光黃燈號誌，其行向為上坡路段）
    ，本應注意汽車行駛至交岔路口，其行進應遵守燈光號誌之指示，閃光黃燈表示
    「警告」，車輛應減速接近，注意安全，小心通過，行經坡路，應減速慢行，作
    隨時停車之準備，且依當時情形，天候晴、夜間有照明、視距良好、路面乾燥、
    無缺陷、無障礙物、號誌正常運作，並無不能注意之情事，竟疏於注意及此，未
    遵守閃光黃燈之指示，減速慢行接近該路口，作隨時停車之準備，並注意安全，
    小心通過，仍以時速約五十公里之速度直行接近通過該路口。適有甲○○無照騎
    乘車牌號碼ＰＦ九－一三七號重型機車，沿桃園縣桃園市○○路（屬支線道）行
    駛至該設有閃光號誌其行向為閃光紅燈之交岔路口欲左轉時，亦應注意汽車行駛
    時，駕駛人應注意車前狀況，隨時採取必要之安全措施，汽車行駛至交岔路口，
    其行進、轉彎應遵守燈光號誌之指示，轉彎車應讓直行車先行，閃光紅燈表示「
    停車再開」，車輛應減速接近，先停止於交岔路口前，讓幹道車優先通行後認為
    安全時，方得續行，且依當時情形，並無不能注意之情事，竟疏於注意健行路之
    幹道上有乙○○所駕駛自用小客車行近該路口之車前狀況，而未先停止於交岔路
    口前讓幹道直行車先行，即逕行駛入該路口左轉。乙○○因未減速慢行接近，見
    狀已無法及時剎車停止以避免擦撞，僅能向右閃避，而甲○○之重型機車雖亦向
    左轉，其車身右側仍擦撞乙○○自用小客車左側後方而人車倒地，致甲○○受有
    左膝、右臀、雙手肘擦挫傷之傷害。乙○○之自用小客車於發生擦撞後仍往前行
    駛至桃園市○○路一二二號附近始停車。桃園縣警察局桃園分局同安派出所警員
    羅孝君據報趕至車禍現場時，乙○○在未被有偵查犯罪職權之機關或公務員發覺
    其為犯人前，即主動向羅孝君表示為其駕車，自首而接受裁判。
二、案經甲○○訴由桃園縣政府警察局桃園分局報請臺灣桃園地方法院檢察署檢察官
    偵查後聲請以簡易判決處刑。
    理  由
一、訊據被告乙○○於警詢、偵查、原審及本院訊問時均供承於前揭時、地駕駛自用
    小客車直行行經前開閃光號誌丁字型之交岔路口時並未減速慢行，其行向為閃光
    黃燈，上坡路段，鹽務路是閃光紅燈，告訴人甲○○由鹽務路駛出左轉健行路，
    其見狀隨即向右閃躲，惟其自用小客車左側後方仍與告訴人之機車發生擦撞，告
    訴人因此受有傷害等情，告訴人於警詢、偵查及原審訊問時亦先後陳明其於前揭
    時、地，無照騎乘重型機車沿鹽務路行經前揭設有閃光號誌之交岔路口左轉，其
    行向是閃光紅燈，未看到被告之小客車，其機車右側與被告自用小客車左側後方
    發生擦撞，使之倒地受傷等情，證人羅孝君於原審訊問時結證稱：健行路閃光黃
    燈，鹽務路閃光紅燈，健行路被告行駛方向是上坡路段等語，並有道路交通事故
    現場圖、道路交通事故調查報告表(一)、(二)各一紙、現場與車輛照片十張在卷可稽
    。依道路交通事故現場圖、道路交通事故調查報告表(一)、(二)之記載及現場與車輛
    照片顯示：天候晴，夜間有照明，市區道路○○路，柏油路面乾燥，無障礙物，
    視距良好，健行路中心線為雙黃線，被告有駕駛執照係直行車，告訴人無照駕駛
    左轉車。告訴人之機車向右橫倒於健行路往大有路方向車道上，車頭在路面邊線
    上，告訴人機車僅右側車身有多處刮傷，被告車輛停於健行路往大有路方向路面
    邊線外，在健行路一二二號附近，距離健行路與鹽務路口有相當之距離；被告自
    用小客車左後輪及左後車燈破損，左後方板金多處刮傷等情。道路交通事故調查
    報告表(一)雖另記載速限四十公里以下，行車管制號誌無動作云云，然依被告、告
    訴人與證人羅孝君前開所述，就該交岔路口當時應係閃光號誌，健行路閃黃燈，
    鹽務路閃紅燈等情，互核一致，可見道路交通事故調查報告表(一)所載行車管制號
    誌無動作，顯係誤載。又證人羅孝君於原審訊問時雖稱該路段速限制於九十二年
    之前是時速四十公里以下，九十二年後提高為時速五十公里以下云云，惟查該路
    段係市區道路，並無速限標誌、標線，依九十年六月一日修正施行之道路交通安
    全規則第九十三條第一項第一款規定，在市區道路時速不得超過五十公里，可認
    道路交通事故調查報告表記載之時速限制為四十公里以下，顯然有誤。綜上足認
    ，被告於前開時、地，駕駛自用小客車，行經該上坡路段，設有閃光號誌之交岔
    路口，其行向為幹道閃光黃燈，仍以相當於該路段最高速度限制之時速五十公里
    前行，雖未超速，然顯未減速接近慢行，至見告訴人騎機車左轉駛出，未能隨時
    剎車停止，雖向右閃避，其車身左側後方仍與告訴人機車發生擦撞，擦撞後其小
    客車仍前行相當距離始停下；告訴人則無照騎乘機車，行經該設有閃光號誌，其
    行向為支線道之閃光紅燈之交岔路口左轉時，幹道上已有被告之小客車行近該路
    口，告訴人因未注意被告車輛已行近該路口之車前狀況，未停止於交岔路口前而
    逕行駛入路口左轉，告訴人機車右側與被告小客車左側後方擦撞倒地肇事之事實
    。又告訴人因本件事故受有前開傷勢，亦有診斷證明書一紙在卷可稽。
二、按汽車行駛時，駕駛人應注意車前狀況，並隨時採取必要之安全措施；行經坡路
    ，應減速慢行，作隨時停車之準備；汽車行駛至交岔路口，其行進、轉彎，應遵
    守燈光號誌之指示，轉彎車應讓直行車先行；閃光黃燈表示「警告」，車輛應減
    速接近，注意安全，小心通過，閃光紅燈表示「停車再開」，車輛應減速接近，
    先停止於交岔路口前，讓幹道車優先通行後認為安全時才得續行。道路交通安全
    規則第九十四條第三項、第九十三條第一項第三款、第一百零二條第一項第一款
    、第六款前段、道路交通標誌標線號誌設置規則第二百十一條第一項第一款、第
    二款分別定有明文。被告駕駛前開自用小客車，行經前開上坡路段，且設有閃光
    號誌，其行向為閃光黃燈之交岔路口，即應注意減速慢行，作隨時停車之準備，
    且應遵守閃光黃燈號誌之指示，應減速接近，注意安全，小心通過。而依前開說
    明，當時天候晴，夜間有照明，路面乾燥，無缺陷，無障礙物，視距良好，號誌
    正常運作，並無不能注意之情事，竟疏於注意減速慢行接近，作隨時停車之準備
    ，注意安全，小心通過，仍以相當於該路段最高速度限制之時速約五十公里速度
    行駛，於見告訴人由支線道駛入該路口左轉時，未能作隨時停車之準備，雖向右
    閃避，其車左側後方仍擦撞告訴人機車右側而肇事，自有過失。告訴人無照駕車
    ，已屬重大違規，其騎乘機車行經前開設有閃光號誌，其行向為閃光紅燈之交岔
    路口，即應注意幹道來車情形，隨時採取必要之安全措施，且應減速接近，先停
    止於交岔路口前，讓幹道直行車優先通行後，認為安全時，方得續行，且當時天
    候、光線、路況視距情形均稱良好，號誌正常運作，並無不能注意情事，依其於
    偵查及原審訊問時一再陳稱未看到被告的車子才進入路口左轉等情，其顯未注意
    車前幹道車輛之行車動態，作隨時停車之準備，且未先停止於交岔路口前讓幹道
    直行車優先通行後，認為安全時方續行，即逕行駛入路口左轉，因而肇事，自屬
    與有過失。本件經送台灣省桃園縣區車輛行車事故鑑定委員會鑑定結果，亦認告
    訴人無照駕駛重機車由閃光紅燈支線道駛出左轉彎未讓幹道車先行為肇事主因。
    被告駕自用小客車行經閃光黃燈交岔路口未減速慢行，為肇事次因，此有該會鑑
    定意見書一份可憑。經送台灣省車輛行車事故覆議鑑定委員會覆議結果，亦同意
    照原鑑定意見，有該會九十三年二月九日府覆議字第九二一一四六五號函可據。
    依該鑑定及覆議結果，益資佐證被告與告訴人之前開過失責任。告訴人雖與有過
    失，然被告有前開過失情事，告訴人之與有過失尚不能解免被告之過失責任。被
    告雖辯稱：告訴人是在伊後面，伊沒辦法注意，且伊沒有超速，並無任何過失云
    云。然被告當時車速為時速約五十公里，而告訴人於警訊時稱其車速約時速二十
    公里，被告雖認告訴人此部分陳述與事實不符，然參諸告訴人係騎乘機車，且係
    左轉車輛，被告駕駛自用小客車，為直行車，健行路往大有路方向為上坡路段等
    情，告訴人車速應不致快於被告，若告訴人之機車於通過該路口時確在被告車輛
    後方，告訴人應無左轉追及被告車輛而以機車右側擦撞被告自用小客車左側後方
    之理。被告前揭所辯，顯非可採。告訴人係因本件事故，受有前揭傷害，被告之
    過失行為，與告訴人受傷之結果，顯有相當之因果關係。本件事證已經明確，被
    告犯行堪以認定，應予依法論科。
三、核被告所為，係犯刑法第二百八十四條第一項前段之過失傷害罪。證人羅孝君於
    原審訊問時結證稱：伊到現場問誰是駕駛人，他們自己承認。我問車子誰開的，
    被告說是他開的，在被告說他是駕駛人之前，伊不知誰是駕駛人等語，足認被告
    係於警員發覺其為肇事車輛駕駛人之前，主動告知警員其為肇事車輛駕駛人，並
    接受裁判，合於自首要件，應依刑法六十二條前段規定，依法減輕其刑。原審認
    被告事證明確，引用刑法第二百八十四條第一項前段、第四十二條第二項、第六
    十二條前段，罰金罰鍰提高標準條例第一條前段、第二條，審酌被告之素行、過
    失程度、造成告訴人之傷害程度、告訴人亦與有過失且過失程度較重及被告犯後
    態度、尚未賠償告訴人之損害等一切情狀，論處被告因過失傷害人，科罰金仟
    元，如易服勞役，以佰元折算壹日，經核原審判決認事用法均無違誤，量刑亦
    稱妥適，應予維持。被告以其就本件車禍之發生並無過失等語，聲請上訴，指摘
    原判決不當，為無理由，應予駁回。
據上論斷，應依刑事訴訟法第四百五十五條之一第三項、第三百六十八條，判決如主
文。
本案經檢察官古慧珍到庭執行職務。
中       華       民      國    九十三    年    十      月    二十七    日
                                  臺灣桃園地方法院刑事第十庭
                                      審判長法  官   江德民
                                            法  官   許炎灶
                                            法  官   蔡和憲
右正本證明與原本無異。
不得上訴。
                                            書記官   常毓生
中       華       民      國    九十三    年    十      月    二十七    日
